臺灣高雄地方法院民事判決　九十年度訴字第二五一一號
　　原　　　告　 甲○○
　　訴訟代理人　 丁○○
　　被　　　告　 乙○○
　　　　　　　 　丙○○
右當事人間清償借款事件，本院判決如左：
    主    文
被告應給付原告新台幣壹佰貳拾玖萬貳仟元，及自民國八十九年三月十六日起至清償
日止，按年息百分之五計算之利息。
訴訟費用由被告負擔。
    事實及理由
一、本件被告經合法通知，未於言詞辯論期日到場，核無民事訴訟法第三百八十六條
　　各款所列情形，爰依原告聲請，由其一造辯論而為判決。
二、按訴狀送達後，原告不得將原訴變更或追加他訴。但請求之基礎事實同一者，則
    不在此限。民事訴訟法第二百五十五條第一項第二款定有明文。經查，本件原告
    原依據消費借貸之法律關係，請求被告給付如主文所示之金額，此有起訴狀在卷
    可稽，嗣訴狀送達後，於本院九十一年六月二十五日言詞辯論期日，變更請求權
    基礎依兩造於八十九年三月五日之收據協議書，惟本院認原告主張之基礎原因事
    實同一，是依前揭法條說明，於法並無不合，先予敘明。
三、原告起訴主張：被告二人以為訴外人羅錦秋辦理不可撤銷信用狀為由，共同向原
    告及訴外人張金野借款人民幣三十二萬元，以為辦理上揭信用證之費用，並言明
    辦證日以不超過八個工作日為限，如超過八天工作日，被告則將上揭金額如數退
    還予張金野及原告，嗣被告於民國八十九年三月五日收受原告及張金野所交付之
    人民幣三十二萬元後，即避不見面，且未辦妥羅錦秋之信用狀，為此依兩造收據
    上之協議契約，被告應將上揭金額返還予原告及張金野，嗣張金野將上揭債權於
    同年十二月二十日讓與原告，並已通知被告，為此原告依兩造之上揭協議，請求
    被告二人應共同返還新台幣一百二十九萬二千元（即以起訴日九十年五月二十二
    日前一日之美金兌換人民幣匯率為八．二七七四，美金兌換新台幣匯率三十三．
    四二計算人民幣三十二萬元），及自八十九年三月十六日（即自同年三月五日起
    之八個工作天之翌日）起至清償日止，按年息百分之五計算之利息。爰聲明如主
    文所示。
四、被告未於言詞辯論期日到庭，據被告乙○○之前到庭及其等提出之書狀所為之聲
    明及陳述如下：被告二人確於八十九年三月五日收到原告與張金野所交付之人民
    幣三十二萬元，惟此並非被告向原告及張金野之借款，而係原告與張金野共同擔
    保羅錦秋向外國銀行租用信用狀所預付之保證金，被告於收訖原告及張金野所交
    付之人民幣三十二萬元後，即向外國銀行指定之商務代理人張亞民繳交前期款港
    幣一百一十五萬五千元，並簽訂代開Ｌ／Ｃｓｔａｎｄ　ｂｙ協議書，並約定由
    菲律賓之花旗銀行馬尼拉分行申請開狀，詎原告自付第一期保證預付款後，即未
    再繳交二百萬元之美金（亦即其中美金一百六十萬元是給開狀銀行之開狀費用，
    而四十萬元美金則是仲介費用），致被告無法向張亞民履行Ｌ／Ｃ協議之義務，
    而被張亞民沒收預付款港幣八十餘萬元，是以無法為羅錦秋開Ｌ／Ｃ，此乃原告
    違背協議所致。又兩造收據協議書上係指被告收訖人民幣三十二萬元後，以八日
    內未與羅錦秋簽訂Ｌ／Ｃ信用狀協議書時，即退還此款項予原告，然原告與羅錦
    秋間，原告未再付清二百萬元之美金，自難辦妥羅錦秋之信用狀等語為抗辯，並
    聲明：原告之訴駁回。
五、經查，原告主張伊與張金野於八十九年三月五日交付人民幣三十二萬元予被告二
    人，以為辦理羅錦秋信用狀之費用，而被告二人乃簽立收據交由原告收執，而被
    告未能於八十九年三月五日後八個工作日辦妥羅錦秋之信用狀，另張金野業於八
    十九年十二月二十日將上揭債權轉讓與原告，並已通知被告之事實，為被告所不
    爭執，並有收據一紙及債權讓與契約書在卷可稽，自堪信原告此部分之主張為真
    實。惟原告主張依被告所簽立之收據協議書所約定，被告保證於八十九年三月五
    日收受上揭人民幣三十二萬元後之八個工作日完成辦妥羅錦秋信用狀，若超過八
    日，則將上揭金額如數退還原告等情，則為被告所否認，並以前揭情詞置辯。惟
    查，依原告所提出之收據載明：「茲有張金野先生與甲○○先生交來人民幣計三
    十二萬元，作為給羅錦秋先生辦出租用信用證費用，如我們（指被告）不能按與
    羅錦秋簽訂的協議條文規定辦理，辦證日以不超過八天工作日為準，如超過八天
    工作日，我們（指被告）將全額退還給張金野先生與甲○○先生，特此立據」等
    語，足見上揭人民幣三十二萬元，確係作為羅錦秋辦理出租用信用證之費用，並
    非辦理信用證之訂金，是被告辯稱該款項為辦理信用證之訂金云云，不足採信。
    又被告亦不否認未於八十九年三月五日後之八個工作日即八十九年三月十五日前
    辦妥羅錦秋之信用證，已如前述，惟僅以原告未能依約再提出美金二百萬元以為
    辦理信用證之開狀費用及仲介費，是以無法辦妥信用證等語置辯，然查，依上揭
    收據文義，並無載明原告於八十九年三月五日交付人民幣三十二萬元後，尚須交
    付美金二百萬元予被告之約定；且被告所提出與羅錦秋之協議書上，雖有記載：
    「一、２、備用信用證租賃費為美金二百萬元，開證前為美金一百二十萬元，開
    證確認後為美金八十萬元」，及「如乙方不能按雙方規定的時間，內容及程序方
    式完成付款、查詢、確認，均視為違約，應賠償甲方（指被告）經濟損失」等語
    ，惟為原告所否認，且觀諸被告所提出之該協議書，僅有被告乙○○一人之簽名
    ，並無羅錦秋之簽名或蓋章，是此協議書，無法證明被告確與羅錦秋有上揭再支
    付二百萬元美金之協議。再依本院向美商花旗銀行在台分行函詢開發不可撤銷信
    用狀之開狀手續費用為何？該行以九十一年六月十三日（九十一）企控字第一九
    二七號函覆本院：信用狀天期前九十天收取開狀金額之百分之Ｏ．二五，超過九
    十天之期間收取開狀金額百分之Ｏ．一二五，最低收費為新台幣二千五百元，另
    郵電費為新台幣二千一百元，則依本件羅錦秋所要開狀之金額為美金一千萬元，
    此為兩造所不爭執，則開狀費用最多僅需美金二萬五千元及美金一萬二千五百元
    ，開狀銀行並無庸收取被告所稱以開狀金額百分之二十計算之開狀費用，且被告
    亦無提出任何證據證明兩造有約定以開狀金額百分二十計算之租賃信用證費用及
    仲介費用，且必須於辦理信用證前給付予被告等情，則被告辯稱係因原告無法提
    出美金二百萬元之開狀費用及仲介費用，致其無法辦妥羅錦秋之信用狀云云，不
    足採信。
六、綜上，被告既無法於八十九年三月五日後八個工作日即同年月十五日前，辦妥羅
    錦秋之信用證，且亦非因可歸責於原告無法提出美金二百萬元之事由，則依兩造
    之收據協議書，被告自應將上揭人民幣三十二萬元返還予原告及張金野，惟張金
    野業於八十九年十二月二十日將上揭債權讓與原告，並通知債務人之被告，從而
    ，原告依據該收據協議，請求被告給付該人民幣三十二萬元，並以九十年五月二
    十二日起訴日之前一日（兩造並無約定以何日匯率計算，而被告對於原告以起訴
    日之前一日匯率計算新台幣並不爭執）之美金兌換人民幣匯率為八．二七七四，
    美金兌換新台幣匯率為三十三．四二計算人民幣三十二萬元即新台幣一百二十九
    萬二千元（小數點以下四捨五入），及自八十九年三月十六日（即自同年三月五
    日起之八個工作天之翌日）起至清償日止，按年息百分之五計算之利息，為有理
    由，應予准許。
七、至被告提出伊與訴外人張亞民之協議書及匯款單、收據等證據，係被告與訴外人
    張亞民間之另一法律關係，與本案前揭認定之事實，並無影響，不予一一論述審
    酌，併此敘明。
八、結論：原告之訴為有理由，依民事訴訟法第三百八十五條第一項前段、第七十八
    條、第八十五條第一項，判決如主文。
中　　　華　　　民　　　國　　九十一　　年　　　六　　　月　　二十八　日
                              臺灣高雄地方法院家事庭
~B法　　　官　朱玲瑤
右為正本係照原本作成。
如不服本判決，應於送達後廿日內，向本院提出上訴狀並表明上訴理由，如於本判決
宣示後送達前提起上訴者，應於判決送達後十日內補提上訴理由書（須附繕本）。
中　　　華　　　民　　　國　　九十一　　年　　　七　　　月　　 一　　　 日
~B法院書記官　鄭淑華
